【裁判字號】    98,台上,7068
【裁判日期】    981126
【裁判案由】    違反槍砲彈藥刀械管制條例
【裁判全文】
最高法院刑事判決            九十八年度台上字第七０六八號
上  訴  人  台灣高等法院檢察署檢察官
上  訴  人
即  被  告  甲○○
選任辯護人  黃重鋼律師
            林上鈞律師
            李詩皓律師
被      告  乙○○
上列上訴人等因被告等違反槍砲彈藥刀械管制條例案件，不服台
灣高等法院中華民國九十六年五月二十二日第二審判決（九十五
年度上訴字第一五三四號，起訴案號：台灣台北地方法院檢察署
九十四年度偵字第九０八０號），提起上訴，本院判決如下：
    主  文
原判決關於甲○○、乙○○部分撤銷，發回台灣高等法院。
    理  由
本件原判決認定上訴人即被告甲○○、被告乙○○有事實欄所載
之犯行，因而維持第一審論處甲○○未經許可，持有其他可發射
子彈具有殺傷力之改造手槍罪及乙○○連續未經許可，寄藏其他
可發射子彈具有殺傷力之改造手槍（累犯）罪刑之判決，駁回檢
察官及甲○○、乙○○在第二審之上訴。固非無見。
惟查：(一)、供述證據，依證據性質之不同，有依個人感官知覺親
自體驗所為事實陳述與對事實判斷所為意見陳述之別，前者為一
般證人之證言，後者則屬意見證據。對一般證人而言，除非與個
人體驗事實具有不可分離關係，且其陳述方式已無可替代性，而
可理解係證言之一部分者外，一般證人之意見證據，除以實際經
驗為基礎者外，應無證據能力。刑事訴訟法第一百六十條「證人
之個人意見或推測之詞，除以實際經驗為基礎者外，不得作為證
據。」定有明文。但證人於供證時，常就其體驗事實與個人判斷
意見參雜不分，一併供述，事實審法院自應將其中無證據能力之
屬於證人個人意見部分予以排除，僅得就證人體驗之供述，為證
據價值之判斷。查本件原判決引用吳進杰於民國九十四年七月二
十日警詢「……我想應該是甲○○所藏放的」之供述（見原判決
書第十四頁第九至十行），作為認定甲○○犯罪之依據，其警詢
之供述似非就其親身實際體驗所為之陳述，性質上是否屬意見證
據，原審未加究明，遽採為論斷基礎，於法尚難謂合。(二)、刑法
上之數罪併罰係指行為人以數個犯意為數個行為而成立數個犯罪
為要件。倘行為人係基於概括意思，連續數行為，觸犯構成犯罪
要件相同之罪名者，乃屬連續犯應論以一罪之範疇。本件原判決
認定乙○○連續於九十四年五月二十三日在ZV－0818號車內有寄
藏原判決附表（下稱附表）編號１之槍、彈之犯行，惟依其認定
，該附表編號１所示之槍、彈，乙○○係因不詳男子於該日自車
窗外將該槍、彈丟進車內始將之藏匿於左後座踏墊下，與九十三
年七、八月所犯之寄藏槍、彈犯行，時間相隔約九個月，並非緊
接，且係偶發事件，乙○○如何能於九十三年七、八月所犯寄藏
槍、彈時，即基於概括意思而連續寄藏附表編號１所示之槍、彈
？原判決俱未說明其所憑之依據，遽以連續犯論處，自嫌理由欠
備。(三)、刑事訴訟法第一百五十九條之五規定：「被告以外之人
於審判外之陳述，雖不符前四條之規定，而經當事人於審判程序
同意作為證據，法院審酌該言詞陳述或書面陳述作成時之情況，
認為適當者，亦得為證據。」「當事人、代理人或辯護人於法院
調查證據時，知有第一百五十九條第一項不得為證據之情形，而
未於言詞辯論終結前聲明異議者，視為有前項之同意。」係以該
陳述須經法院「審酌作成時之情況，認為適當」時，為其適用要
件之一，並非一經明示或擬制同意，即可無條件容許作為證據。
故被告以外之人於審判外之陳述，經當事人於審判程序同意作為
證據者，仍應於判決內具體說明如何審酌作成時之情況而認為適
當。原判決就甲○○、馬德翔、乙○○、吳進杰分別於九十四年
五月二十三日警詢、九十四年五月二十四日警詢、偵訊與第一審
羈押訊問所為陳述，馬德翔、甲○○於九十四年六月七日偵訊時
之陳述，乙○○、吳進杰分別在九十四年六月二十日、九十四年
六月二十八日訊問時所為之陳述，扣案如附表所示槍彈、槍彈鑑
定書、乙○○、甲○○、吳進杰、馬德翔與殷梓航等五人所有行
動電話之通聯紀錄之證據能力部分，理由欄略謂「被告四人均不
加以爭執，則該等證據自有證據能力」云云（見原判決書第四頁
第十四至二十一行），並未審酌作成時之情況是否適當，遽認有
證據能力，已有未合；而甲○○之辯護人於原審準備程序主張前
揭共同被告及證人於審判外之陳述無證據能力（見原審卷第六十
六頁第三至四行），且以書狀否定其證據能力（見原審卷第八十
二頁第十行）；原判決理由記載與卷內資料不相適合，其採證亦
難謂適法。(四)、按卷宗內之筆錄及其他文書可為證據者，審判長
應向當事人、代理人、辯護人或輔佐人宣讀或告以要旨。刑事訴
訟法第一百六十五條第一項定有明文。本件原判決採取殷梓航於
警詢、偵訊時所為陳述作為甲○○、乙○○論罪之依據，惟未於
審判期日予以提示，其訴訟程序之踐行，自屬違背法令。以上或
係上訴意旨所指摘，或為本院得依職權調查之事項，應認原判決
仍有發回更審之原因。
據上論結，應依刑事訴訟法第三百九十七條、第四百零一條，判
決如主文。
中    華    民    國  九十八  年   十一   月  二十六  日
                      最高法院刑事第十一庭
                          審判長法官  石  木  欽
                                法官  洪  佳  濱
                                法官  韓  金  秀
                                法官  段  景  榕
                                法官  周  煙  平
      本件正本證明與原本無異
                                      書  記  官
中    華    民    國  九十八  年   十二   月    三    日
                                                      K


司法院資訊處製作；財團法人民間司法改革基金會備份。
